【裁判字號】    95,訴,889
【裁判日期】    950905
【裁判案由】    重傷害
【裁判全文】
臺灣臺南地方法院刑事判決               95年度訴字第889號
公  訴  人  臺灣臺南地方法院檢察署檢察官
被      告  甲○○
                    現於臺灣臺南看守所
指定辯護人  黃昭雄律師
上列被告因重傷害案件，經檢察官提起公訴（95年度偵字第7544
號），本院判決如下：
    主  文
甲○○使人受重傷，未遂，處有期徒刑參年。扣案球棒壹枝與裝
硫酸之鐵罐壹只均沒收。
    事      實
一、甲○○於民國（下同）九十五年一、二月間，因懷疑乙○○
    與其前女友周彥伶交往，而心生忌恨，乃基於重傷害之犯意
    ，於九十五年四月十一日上午十一時許（起訴書誤載為五月
    二日下午二時四十分許，已予更正），以金屬鐵罐裝盛硫酸
    一瓶，並攜帶球棒一支，搭乘不知情葉進興所駕駛之計程車
    前往臺南市安平區○○○路○段四九巷三八號周彥伶住處前
    等候乙○○下樓外出，適見乙○○下樓，甲○○即口喊「讓
    你死」，並持預藏之足以燒灼腐蝕人體之硫酸，連續二次潑
    灑向乙○○身體，因乙○○受傷後不及抵抗，繼之持球棒毆
    打其身體洩憤，幸乙○○閃避得宜，僅受有頭部、背部、頸
    部、雙側上肢二至三級燒灼傷，未至重大不治之重傷害（起
    訴書贅載臉部、前額、上唇、左大腿、左足第一、二趾多處
    瘀傷，已予更正刪除），甲○○見狀則趁隙逃逸，裝盛硫酸
    之瓶子及球棒則遺留現場，經警到場處理而查扣。
二、案經乙○○訴由臺南市警察局第四分局報告臺灣臺南地方法
    院檢察署檢察官偵查起訴。
    理      由
一、訊據被告甲○○，對於上揭時地，潑硫酸使被害人乙○○受
    有上揭傷害等犯行坦承不諱，但辯稱：「我是下車就馬上講
    那句話，才走向告訴人去，我當時很掙扎，只是想教訓他而
    已，我當時如果很氣憤我就近距離用力潑，我沒有傷害（應
    係謂重傷害）他的意思，只是要教訓他。」等語。指定辯護
    人並具狀代為辯稱：「被告一用堅稱當時只是為了教川被害
    人，並未出言給伊死，再參以被害人傷勢均在身體側部，亦
    非在臉部，足證被告案發之行為應備係基並普通傷害之犯意
    。」等語。經查被告上揭重傷害之犯行，業據被害人乙○○
    於警詢指稱（筆錄未據聲明異議，依刑事訴訟法第159條第2
    項，得作為證據）及偵查中具結證述明確，被告甲○○亦坦
    承有以硫酸潑傷被害人之犯行，被害人受有上揭傷害亦有國
    立成功大學醫學院附設醫院九十五年四月十二日之第０１１
    ９４０號診斷證明書附卷（警卷第13頁）足憑，又有扣案之
    球棒一支及鐵罐一只足資佐證。被告確有傷害之犯行，應可
    認定。有爭執者乃被告究否係以重傷害之故意而為重傷害之
    未遂？按硫酸係屬腐蝕性極強之強酸，一旦與人體肌膚接觸
    ，皮膚必燒灼腐蝕而難以痊瘉。以被告和被害人之爭執原因
    在被告懷恨被害人與其女友交往，意同時攜帶硫酸及球棒去
    找被害人，可見其怒氣之重，非同一般，所辯帶硫酸是去高
    雄，帶球棒只是要找被害人的車子等情，顯然不合情理，根
    本不足採信，事實上被告自己供承其潑硫酸時，被害人以打
    開車門，正要進去，二人相距約三公尺半，先潑硫酸再用球
    棒打傷，顯然是突然偷襲被害人，依當時情況，被害人出於
    本能以手保護臉部，而依上揭診斷書所載，本件被害人乙○
    ○遭被告潑灑硫酸後所受之傷，係化學性灼傷，深度二度至
    三度，約佔體表面積百分之十一點五（包括頭部、背部、頸
    部、雙側上肢）等，應是被害人乙○○以手擋並即時倒退閃
    避，足認被告係以硫酸潑灑向被害人全身，即從頭部背部下
    至雙側之全身每一部位均有可能因被潑硫酸而致一部或一肢
    之毀敗或難治之傷害。本件之所以未致嚴重之傷害確是被害
    人以雙手保護臉部是故，被告明知潑灑硫酸足以致人身體之
    各部位重傷，竟不擇僅能致輕傷之部位，而接續二次往被害
    人身體可能致重傷之部位，由上潑下，被告有重傷害之故意
    至明。顯見，被告上揭所辯伊無重傷之故意及辯護人所辯被
    告僅係普通傷害之故意云云，均無可採。本件事證明確，被
    告重傷未遂之犯行洵堪認定。
二、 查本件被告行為時關於障礙未遂犯之成立要件與處罰效果
     ，乃分別於刑法第二十五條、第二十六條前段定有明文，
     然嗣後關於障礙未遂犯之處罰效果調整至修正施行後刑法
     第二十五條第二項後段「未遂犯之處罰，得按既遂犯之刑
     減輕之。」，觀之修正前後條文文字內容均屬相同，僅係
     體例條項之挪移，並非犯罪之成立要件及處罰效果之內容
     有作修正或廢止，自非法律有變更，自不生新舊法比較適
     用之問題，應引用修正施行後刑法第二十五條第二項後段
     規定。
三、核被告甲○○所為，係犯刑法第二百七十八條第二項、第一
    項之使人受重傷未遂罪。被告已著手於重傷害行為之實行而
    不遂，係未遂犯，應依刑法第二十五條第二項之規定，減輕
    其刑。公訴意旨雖認被告所為係犯同條第一項之重傷既遂罪
    ，但查被害人所受之傷害究否已達重傷害，經本院向國立成
    功大學函查結果認被告所受，為化學性灼傷（疑為強酸），
    深二及三度，約估體表面積百分之十一點五（包括頭、頸、
    背部及雙上肢）。幾乎所有傷口都於清創後植皮。植皮區在
    兩年內會慢慢穩定，但偶有不穩定疤痕（如水或破皮）會
    在兩年內不定時發生，最終一定會形成疤痕，與正常皮膚不
    一樣。患者本身的灼傷並未包括顏面五官及生殖器等情。有
    該醫院95年月24日成附醫外字第0950008941號函附病患該療
    資料摘錄表附卷足參。是以被害人所受之傷，並未達毀敗五
    官機能或生殖機能，而普通之傷害，亦常致疤痕。是以，本
    件傷害最後僅造疤痕，與普通傷害無異。是以被告之行為，
    未致重傷之結果，仍屬未遂階段。公訴意旨認係重傷既遂。
    尚有誤會。爰審酌被告犯罪之動機、目的係報復被害人與其
    原女友交往，以重傷洩恨，其潑灑硫酸之行為，致被害人頭
    、頸部、背部等受有百分之十一點五面積灼傷，情節非輕，
    與被害人關係及犯後坦認犯行、但尚未貼賠償被害人損失等
    一切情狀，量處如主文所示之刑，以示懲儆。扣案之球棒一
    支及鐵罐一只為被告所有供犯罪所用之物已經被告供述在卷
    ，爰依刑法第三十八條第一項第二款之規定宣告沒收。
據上論斷，應依刑事訴訟法第二百九十九條第一項前段，刑法第
二百七十八條第三項、第一項、第二十五條第二項、第三十八條
第一項第二款，判決如主文。
本案經檢察官徐仕瑋到庭執行職務。
中    華    民    國    95    年    9     月    5     日
                      刑事第四庭  審判長法  官  宋明中
                                        法  官  陳欽賢
                                        法  官  朱中和
以正本證明與原本無異。
如不服本判決應於送達後十日內向本院提出上訴狀。（應附繕本
）
                                        書記官  陳著振
中    華    民    國    95    年    9     月    8     日
附錄本案論罪科刑法條全文：
中華民國刑法第278條：
使人受重傷者，處 5 年以上 12 年以下有期徒刑。
犯前項之罪因而致人於死者，處無期徒刑或 7 年以上有期徒刑。
第 1 項之未遂犯罰之。


司法院資訊處製作；財團法人民間司法改革基金會備份。
